臺灣臺北地方法院民事判決　　　　　　　　　　　　九十二年度訴字第二七五五號
　　原　　　告　根基營造股份有限公司
　　法定代理人　丙○○
　　訴訟代理人　戊○○
　　被　　　告　登顥企業有限公司
　　法定代理人　乙○○
　　被　　　告　聯合停車機械有限公司
　　法定代理人　丁○○
　　被　　　告　甲○○
右當事人間請求損害賠償事件，本院於九十三年三月十六日言詞辯論終結，判決如下
：
    主  文
原告之訴及其假執行之聲請均駁回。
訴訟費用由原告負擔。
    事  實
甲、原告方面
壹、聲明：
一、被告等應連帶給付原告新台幣（下同）六百二十二萬二千三百元整，及自起訴狀
    繕本送達翌日起至清償日止，按年利率百分之五計算之利息。
二、原告願供擔保，請准宣告假執行。
貳、陳述：
一、緣被告等於民國八十九年十一月十日與原告簽定工程契約書，被告應依約施作「
    竹圍商辦大樓停車設備工程」即工程合約明細表所列之工程項目：汽車昇降機及
    循環式機械停車設備。惟被告等自九十一年四月份起即有無故不進場施作之情事
    發生，導致原告工程進度嚴重落後，造成業主對原告有逾期罰款、原告公司管理
    費及更換承包商等之相關求償費用，計新台幣（下同）六百二十二萬二千三百元
    。原告曾多次發函催討均未果，被告等始終置若罔聞。為此原告始依合約書第十
    八條第二項規定通知終止契約，並依工程合約書第十六條第一項請求逾期罰款、
    第十八條第一項第二款、第二項請求公司管理費及依第十一條第五項請求換包損
    失。
二、被告聯合停車機械有限公司（下稱聯合公司）及甲○○分別為系爭工程之連帶保
    證人及技術保證人，自應依民法第七百四十八條規定，與被告登顥企業有限公司
    （登顥公司）連帶賠償原告之損害。
三、原告解除契約後依約向被告請求之損害如下所示：
（一）逾期罰款：依雙方於九十一年十月三日之協調會議紀錄，被告承諾將於九十一
      年十一月十五日完成地下二樓及三樓電控部份，此有被告甲○○與會之簽認記
      錄可稽。惟被告於九十一年十一月十五日並未完成承攬工作，為此原告於九十
      二年五月十四始發函終止契約。依合約第十六條第一項規定「每逾一日以工程
      總價之千分之三計算罰款」，故以總價金五百一十萬元計算罰款，並以九十一
      年十一月十五日至九十二年五月十四日計為一百八十一天之逾期天數，被告應
      賠償原告之損失為二百七十六萬九千三百元整（計算式
      :$5,100,000x3/1000x181=$2,769,300）
（二）公司管理費：以原告公司所出具之損益表得知，因被告未依原告指示及時處理
      原告所交辦事項，導致原告需額外僱工處理被告後續未完成工作所支出之龐大
      人力費暨電話費等相關之管理費用，以該損益表顯示之管理費用以百分之三計
      算，被告應賠償原告所支出之管理費計有一十五萬三千元整（計算式為計算式
      :$5,100,000x3%=$153,000）。
（三）換包損失：原告與友嘉實業股份有限公司所簽立之估價單中所定之承攬總價金
      為三百三十萬元，依合約第十一條第五項所定，原告另行僱工所發生之費用應
      由被告負擔。
參、對被告答辯之陳述：
一、被告主張其有完成試車及驗車，實與事實不符：
（一）被告甲○○主張「……是原告找現場的師傅張正國、陳寶春施作並同意……。
      」，惟事實並非如此，該位證人是被告甲○○自行委任。
（二）證人張正國稱「……甲○○乃於九十一年十、十一月時將升降機、地下二、三
      樓機械停車設備的傳動部分及試車驗收之工程發包予我……」但亦反語稱「…
      …九十二年二月份無法再繼續作……」其證詞前後矛盾，不符常理。另證人接
      續言「……有試車，因原告原來允諾試車完要給我部份工程款，原告失約未撥
      款……」等語，惟當時試車因振動太大，根本無法使用，依約原告無給付工程
      款之必要。
二、被告並未完成試車及驗收，造成原告工程未如期完工，始與第三人友嘉實業股份
    有限公司簽定估價單，於法有據，不容被告甲○○捏造事實。且當時負責機械部
    份之張正國其係採手動方式試車，而非合約所指定以電動方式試車。按一般驗收
    流程，係車輛從外面開進來，及可刷卡進場及按扭時，車盤即會上昇。據原告當
    時於現場之工地主任江力行先生表示，當時試車時，車盤並未上來，即未完成試
    車及驗收程序。一般而言，試車係指自停車場入口處將車輛駛入，車盤便自動移
    至設定位置。當天試車時，不僅無法自一樓取車，且車盤移動過程振動及碰撞聲
    音相當大，可見精密度相當差，故當下便決定更換廠商。另被告佯稱地下三樓積
    水，有先傳動件生鏽無法轉動乙節。惟試問有積水時，如何能試車，否則電控會
    觸電造成災害。被告所言不符常理。
三、被告辯稱其如有延誤工程之情事者，原告為何照進度付款等云云，按依被告於九
    十一年三月二日所立之同意書中顯示，係被告財務周轉調度問題，無法配合原告
    工程進度之施作，始同意原告直接由工程款中扣付予材料商及按裝人員。此為說
    明被告已有違誤工程之實，且原告業已給付該二家廠商（東元及福順公司）工程
    款之事實，被告所辯不實。
肆、證據：提出工程合約書、債權人機械停車設備損失計算表、台北安和郵局第八一
    九號存證信函暨回執、台北淡水郵局第五八五號存證信函、台北安和郵局第四八
    八號存證信函、會議記錄、根基營造股份有限公司損益表、估價單、代付材料、
    工資同意書等證物為證。
乙、被告甲○○方面
    未於最後言詞辯論期日到場，惟據以前到場之陳述略以：
壹、聲明：
一、原告之訴駁回。
貳、陳述：
一、本件工程之範圍有三大部分即汽車主昇降機、地下二樓停車機械、地下三樓停車
    機械；汽車昇降及地下二樓停車機械已於九十一年十月完工多時，被告並依工程
    進度完工，並由原告陸續支付已完工部分之工程款，惟地下三樓仍因積坑積水一
    年餘，除損及地下三樓之完成部分停車機械，並致本工程因工地積水無法完成工
    程，被告施工並未逾期。
二、九十二年初，於該地下三樓積坑內淹水，原告無法處理，本人適時推薦張正國、
    陳寶春等候，一旦淹水處理妥善，即時完成地下三樓停車機械之協調與共識，該
    二名人選更經原告認同來完成殘餘之工程。
三、張正國、陳寶春於九十二年中旬會同原告試車完成百分之七十停車機械，原告未
    依協定付予張正國、陳寶春之工程款，也未取得被告及張正國、陳寶春同意，片
    面失約及自行拆除已完成之停車設備與汽車昇降梯。
四、原證六的會紀錄為被告所簽名，一樓跟地下二樓部分在九十一年十月就完工了，
    地下三樓因為積水造成已施作的部分機器損壞，後來再重新整裝，原告找來現場
    的師傅張正國、陳寶春施作並同意支付一樓、地下二樓的工程款。
參、證據：聲請訊問證人張正國。
丙、被告聯合公司方面
    未於最後言詞辯論期日到場，惟據以前到場之陳述略以：
壹、聲明：駁回原告之訴。
貳、陳述：沒有接到任何書狀，無從答辯。
丁、被告登顥公司部分：
　　未於言詞辯論期日到場，亦未提出任何書狀陳述。
理　　由
壹、程序方面：
一、本件依兩造簽訂之工程契約書第二十二條之約定，合意以本院為第一審管轄法院
    ，則本院自有管轄權。
二、本件被告均未於最後言詞辯論期日到場，核無民事訴訟法第三百八十六條所列各
    款情形，應依原告之聲請，由其一造辯論而為判決。
三、原告原起訴請求被告應連帶給付原告五百五十萬四千一百元及自本起訴狀繕本送
    達翌日起至清償日止，按年利率百分之五計算之利息，嗣變更聲明為被告應連帶
    給付原告六百二十二萬二千三百元整，及自本起訴狀繕本送達翌日起至清償日止
    ，按年利率百分之五計算之利息，因係擴張應受判決事項之聲明，合於民事訴訟
    法第二百五十五條第一項第三款之規定，本件准予原告為訴之追加。
乙、得心證之理由：
一、原告起訴主張被告登顥公司於八十九年十一月十日與原告簽定工程契約書，被告
    應依約施作「竹圍商辦大樓停車設備工程」即工程合約明細表所列之工程項目：
    汽車昇降機及循環式機械停車設備。被告登顥公司自九十一年四月份起即無故不
    進場施作，導致原告工程進度嚴重落後，造成業主對原告有逾期罰款、原告公司
    管理費及更換承包商等之相關求償費用，計六百二十二萬二千三百元。原告曾多
    次發函催討均未果，被告等始終置若罔聞。為此原告始依合約書第十八條第二項
    規定通知終止契約，並依工程合約書第十六條第一項請求逾期罰款、第十八條第
    一項第二款、第二項請求公司管理費及依第十一條第五項請求換包損失，被告聯
    合公司及甲○○分別為系爭工程之連帶保證人及技術保證人，自應依民法第七百
    四十八條規定，與被告登顥企業有限公司（登顥公司）連帶賠償原告之損害等語
    ；被告甲○○則以：本件工程有關汽車昇降及地下二樓停車機械已於九十一年十
    月完工多時，被告並依工程進度完工，並由原告陸續支付已完工部分之工程款，
    惟地下三樓仍因積坑積水一年餘，除損及地下三樓之完成部分停車機械，並致本
    工程因工地積水無法完成工程，被告甲○○推薦張正國、陳寶春等候，一旦淹水
    處理妥善，即時完成地下三樓停車機械，張正國、陳寶春於九十二年中旬會同原
    告試車完成百分之七十停車機械，原告未依協定付予張正國、陳寶春之工程款，
    也未取得被告及張正國、陳寶春同意，片面失約及自行拆除已完成之停車設備與
    汽車昇降梯，被告並未逾期施工等語，資為抗辯。
二、本件原告主張其與被告登顥公司簽定系爭工程契約書，被告聯合公司及甲○○分
    別為該契約之連帶保證人及技術保證人，被告並已進場施作等情，為被告林春悉
    所不爭，並有該工程合約書影本在卷可憑，自堪信為真實；惟原告另主張被告無
    故未依工程進度施工逾期造成其損失，則為被告所否認，並以前詞置辯，故本件
    所應審究者，為被告有無未依工程進度施作？是否應負遲延之責？茲論述如下:
    １原告主張被告未依工程進度施作固提出經被告甲○○於九十一年十月三日簽認
    　之會議記錄（即原證六）一紙為憑，觀諸該記錄所載之會議內容，其載明，「
    　工期部分：I地下二樓電控部分，十五日內完成，起算日為九十一年十月七日
    　；II地下三樓電控部分；III完成試車；以上共需四十天完成，九十一年十一月
    　十五日前完成。」等語，惟證人張正國到庭證稱：「（法官問：與本件工程有
    　何關係？）本件後續工程是甲○○發包給我繼續完成，九十一年十、十一月時
    　發包給我，包括升降機、地下二、三樓機械停車設備的傳動部分及試車驗收。
    　」、「（法官問：當時工程完成到何程度？）東西都已安裝上去了，只是機器
    　的運轉不順，需要調整設計與施工的誤差尺寸（地下二樓部分），地下三樓部
    　分：也有相同問題，最主要是放停車設備的基坑積水，最多達一公尺，有些傳
    　動件，因積水生繡無法轉動，其他升降機的大門傳動件都有作，只是不順。九
    　十二年（筆錄誤載為九十年）二月份我無法再繼續作，因地下二樓我們有試車
    　，因原告原來允諾試車完要給我部分工程款，原告失約未撥款。」、「（法官
    　問：提示原證六（即前述會議記錄），有無見過？該工作內容是否你的承攬範
    　圍？）沒有見過。不是我的工作範圍，我是機械部分，我承攬時，電控部分都
    　已經完成，我們有跟電控部分配合試車，……。」等語，是依證人張正國所言
　　　其於九十一年十、十一月間時，前開會議記錄所載之地下二、三樓電控部分及
　　　該二部分之試車均已完成，嗣後尚就其所承攬之機械傳動部分，配合工程電控
  　  部分試車等情，則被告已依該會議記錄之內容依限完成工程，實無原告所稱其
      未依九十一年十月三日簽認之會議記錄所載工程進度施作之情形。
    ２雖原告另主張證人張正國先證稱其向被告承攬系爭工程之後續部分，後又證稱
      其於九十二年二月份無法再繼續作等證詞前後矛盾，不符常理，又當時與證人
      張正國之試車，係以手動方式，核與一般電動操作不符，且試車因振動太大，
      車盤並未上來，根本無法使用，依約原告無給付工程款之義務等語。惟查，觀
      諸前述證人張正國之證詞，證人所表達者係原告於地下二樓停車場傳動部分之
      試車完成，未依約給付工程款，故未再繼續完成其向被告承攬系爭工程之後續
      部分，其證詞並無矛盾不符常理之處；至原告主張證人張正國之試車方式不符
      約定，且試車結果有等瑕疵乙節，然未據原告舉證以實其說，且非本件原告起
      訴所主張之遲延給付情形，自不得據此認定被告有無遲延給付之情。
    ３原告另主張現場若有積水時，如何能試車，否則電控會觸電造成災害，並主張
      被告所為地下三樓積水，有先傳動件生鏽無法轉動之辯解不符常理等語。惟查
      ，被告前開辯解，已為證人張正國到庭證述屬實，如前所述，另依證人張正國
      所言，其與原告試車後離開時，現場之機坑仍有滲水等語，亦即原告與證人張
      正國為試車時，現場僅係滲水，並非積水，證人張正國於機坑滲水狀況試車，
      應非屬原告所稱積水試車造成觸電災害之情狀可擬，是被告甲○○辯稱現場曾
      有積水，並無不合常情之理。
    ４原告另主張張正國、陳寶春係由被告自行委任，並非原告委任等語；核與證人
      張正國到庭證稱本件工程後續部分係由被告甲○○發包之情相符，被告甲○○
      抗辯張正國、陳寶春係由原告委任，固不足採，惟證人張正國、陳寶春依其與
      被告甲○○簽訂之合約，以履行被告對原告依系爭工程合約書所約定之義務，
      則非原告所否認，故依證人張正國另證稱，其已完成地下二樓部分之試車，因
      原告未依允諾支付部分工程款，才未繼續作等語，則被告甲○○因其使用人張
      正國、陳寶春於九十二年二月以後未再履行系爭工程合約之義務，被告是否應
      負遲延之責？查本件依兩造簽訂之系爭工程合約書第六條第二項約定：「各施
      工階段得以工地主任召開排定之進度為準。」，亦即本件被告是否負遲延之責
      ，應以原告於本件工地之工地主任召開排定之進度為依據，惟原告就被告自九
      十二年二月以後本件工程各個進度之期限為何？未能舉證以實其說，被告就此
      部分自不應負給付遲延之責。
三、按給付有確定期限者，債務人自期限屆滿時起，負遲延責任，民法第二百二十九
    條第一項定有明文。綜前所述，被告業已依兩造於九十一年十月三日簽認之會議
    記錄於九十一年十一月十五日前完成地下二、三樓之電控部分及試車，且被告之
    使用人亦於九十二年二月間與原告完成地下二樓之機械傳動部分之試車，並無原
    告指稱被告自九十一年四月起即拒不進場施作之情形，至被告甲○○之使用人自
    九十二年二月間起未再進場施作，因被告甲○○否認其給付遲延，而原告未就被
    告施工之期限舉證以實其說，亦即被告並無未依期限施作之情形，揆諸前開規定
    ，被告自不負給付遲延之責。從而原告以被告給付遲延解除系爭工程合約，起訴
    請求被告給付逾期罰款、原告管理費及轉包損失，為無理由，應予駁回。原告之
    訴既經駁回，其假執行之聲請應併予駁回。
四、因本案事證已臻明確，兩造其餘主張陳述及所提之證據，均毋庸再予審酌，附此
    敘明。
五、結論：原告之訴為無理由，依民事訴訟法第三百八十五條第一項前段、第七十八
    條，判決如主文。
中　　　華　　　民　　　國　　九十三　　年　　　三　　　月　　三十　　日
                                           民事第六庭  法  官    李媛媛
正本係照原本作成
如對本判決上訴，須於判決送達後廿日內向本院提出上訴狀
中　　　華　　　民　　　國　　九十三　　年　　　三　　　月　　三十　　日
                                                       書記官    林秀妙
